【裁判字號】    97,訴,701
【裁判日期】    970828
【裁判案由】    毒品危害防制條例
【裁判全文】
臺灣士林地方法院刑事判決               97年度訴字第701號
公  訴  人  臺灣士林地方法院檢察署檢察官
被      告  甲○○
上列被告因違反毒品危害防制條例案件，經檢察官提起公訴（97
年度毒偵字第1044號），被告於本院準備程序中就被訴事實為有
罪之陳述，經合議庭裁定改由受命法官獨任依簡式程序審理，並
判決如下：
    主  文
甲○○施用第一級毒品，累犯，處有期徒刑玖月，扣案之注射針
筒壹支沒收。
    事  實
一、甲○○於民國90年間，因施用第一級毒品案件，經本院裁定
    送觀察、勒戒後，認無繼續施用毒品之傾向，於90年9 月17
    日執行完畢釋放，並經臺灣士林地方法院檢察署檢察官以90
    年度毒偵字第788 號處分不起訴確定，仍未戒除毒癮，復於
    前開觀察勒戒執行完畢後5 年內之92年間，再犯施用第一級
    毒品罪，經本院裁定送觀察、勒戒後，認有繼續施用毒品之
    傾向，除經本院裁定送強制戒治，並由臺灣士林地方法院檢
    察署檢察官提起公訴，其中強制戒治執行部分，嗣因毒品危
    害防制條例修正，於93年1 月9 日將甲○○釋放而未執行完
    畢，至刑事訴追部分，經本院以92年度訴字第379 號判決判
    處有期徒刑2 年，並由臺灣高等法院以92年度上訴字第3006
    號判決駁回上訴確定，於94年6 月30日縮刑假釋出監，假釋
    期間並付保護管束，嗣於94年12月15日保護管束期滿，未經
    撤銷假釋，視為執行完畢。詎甲○○並未戒除毒癮，復犯施
    用毒品罪，經本院以95年度訴字第1175號判決判處有期徒刑
    1 年6 月確定，另因犯偽造文書、搶奪等罪，經本院以95年
    訴字第1035號判決判處有期徒刑4 月、1 年4 月，由臺灣高
    等法院以95年度上訴字第4848號判決駁回上訴確定，前開3
    罪嗣經本院以96年度聲減字第1459號裁定減刑及定應執行刑
    為有期徒刑1 年5 月，並於97年1 月13日（起訴書誤載為97
    年1 月14日，應予更正）縮刑期滿執行完畢。詎甲○○仍未
    悛悔，復基於施用第一級毒品之犯意，於97年3 月9 日18時
    許，在台北市○○區○○街與大龍街附近之公共廁所內，以
    針筒注射方式施用海洛因1 次，嗣於同日18時10分許，在前
    開地點因形跡可疑而遭員警乙○○盤查，甲○○於有偵查犯
    罪權限之司法機關尚未查覺其犯罪前，主動將其所有並藏放
    身上之使用過注射針筒1 支交予員警扣押，並供出前開施用
    第一級毒品海洛因之犯罪而接受裁判，員警遂徵得甲○○之
    同意，採其尿液送驗，嗣並驗得其尿液呈嗎啡陽性反應。
二、案經臺北市政府警察局大同分局報告臺灣士林地方法院檢察
    署檢察官偵查起訴，並經本院改依簡式程序審理。
    理  由
一、上揭犯罪事實，業據被告甲○○於警詢、偵查及本院審理時
    迭承不諱（參見97年度偵字第3940號卷第9 頁至第10頁、第
    30頁、本院卷第44頁至第45頁），而被告為警查獲當日在警
    局所排尿液，經採送台灣尖端先進生技醫藥股份有限公司以
    酵素免疫分析法初驗後，再以氣相層析質譜儀法複驗，證實
    其尿液呈嗎啡（即施用海洛因之代謝物）陽性反應，有該公
    司於97年3 月19日出具之濫用藥物檢驗報告1 紙附卷可稽（
    附於同上偵卷第33頁），此外，並有被告自承所有，供施用
    海洛因所用之注射針筒1 支扣案足憑。綜上，足認被告自白
    與事實相符，可以採信，本案事證至為明確，被告犯行堪予
    認定。
二、按毒品危害防制條例於92年7 月9 日修正公布，自93年1 月
    9 日施行，其中第20條、第23條將施用毒品之刑事處遇程序
    區分為「初犯」、「5 年內再犯」、「5 年後再犯」。依其
    立法理由之說明：「初犯」，經觀察、勒戒或強制戒治，應
    為不起訴處分或不付審理之裁定；經觀察、勒戒或強制戒治
    執行完畢釋放後，「5 年內再犯」者，因其再犯率甚高，原
    實施之觀察、勒戒及強制戒治既已無法收其實效，爰依法追
    訴或裁定交付審理。至於經觀察、勒戒或強制戒治執行完畢
    釋放，「5 年後再犯」者，前所實施之觀察、勒戒或強制戒
    治已足以遮斷其施用毒品之毒癮，為期自新及協助其斷除毒
    癮，仍用「初犯」規定，先經觀察、勒戒或強制戒治之程序
    。從而，依修正後之規定，祇於「初犯」及「5 年後再犯」
    2 種情形，有其追訴條件之限制，即須於初犯經觀察、勒戒
    或強制戒治釋放後，5 年內均無施用毒品之行為，始能認其
    前所實施之觀察、勒戒或強制戒治已足遮斷毒癮，而得於5
    年後再犯時，再予適用初犯之規定，重行觀察、勒戒等程序
    。倘5 年內已經再犯，被依法追訴處罰，縱其第3 次（或第
    3 次以上）施用毒品之時間在初犯釋放5 年以後，即與「5
    年後再犯」之情形有別，且因已於「5 年內再犯」，顯見其
    再犯率甚高，原實施觀察、勒戒或強制戒治，已無法收其實
    效，自無再經觀察、勒戒及強制戒治之必要，應由檢察官逕
    行起訴，始符新法修正之本旨（最高法院95年第7 次刑事庭
    會議決議參照）。查本件被告前因施用毒品案件，經本院裁
    定送觀察、勒戒，於90年9 月17日執行完畢釋放後，復於5
    年內二犯施用毒品犯行，經臺灣高等法院及本院分別判處罪
    刑確定，且已執行完畢之事實，有臺灣高等法院被告前案紀
    錄表、刑案資料查註紀錄表、全國施用毒品案件紀錄表及矯
    正簡表等件在卷可考，應甚明確，是本件被告所為施用毒品
    之犯行，距離前開觀察、勒戒執行完畢釋放雖已逾5 年，惟
    被告在上開觀察、勒戒執行完畢釋放後5 年內，既已再犯施
    用毒品罪，並經追訴、處罰，揆諸前揭說明，其本次犯行即
    與毒品危害防制條例第20條第3 項所稱之「5 年後再犯」有
    別，是公訴人依法追訴，於法並無不合，本院自應依法論科
    。
三、查海洛因為毒品危害防制條例第2 條第2 項第1 款所稱之第
    一級毒品。核被告甲○○所為，係犯毒品危害防制條例第10
    條第1 項之施用第一級毒品罪，其持有第一級毒品海洛因進
    而施用，持有毒品之行為為施用毒品之當然手段，不另論以
    持有毒品罪（最高法院74年度台上字第3404號判例意旨參照
    ）。被告有如事實欄所載前案科刑及執行之記錄，有臺灣高
    等法院被告前案紀錄表在卷可稽，其於有期徒刑執行完畢後
    5 年內，故意再犯本案有期徒刑以上之罪，為累犯，應依刑
    法第47條第1 項之規定加重其刑。又被告於有偵查犯罪權限
    之司法機關尚未查覺其犯罪前，主動將其所有並藏放身上之
    使用過注射針筒1 支交予員警扣押，並供出前開施用第一級
    毒品海洛因之犯行而接受裁判等情，業據證人即本案查獲員
    警乙○○到院結證明確（參見本院卷第23頁至第24頁），堪
    認符合自首要件，爰依刑法第62條前段之規定減輕其刑，起
    訴書漏未敘及被告上開自首情事，尚有未洽，附此敘明。又
    就上開刑之加重及減輕，依法先加後減之。爰審酌被告曾因
    施用毒品犯行而送觀察、勒戒及判處罪刑，仍不知悛悔，復
    再施用第一級毒品，顯見其無戒絕之決心，惟念其施用毒品
    乃戕害自己身心健康，尚未危及他人，且犯後自首坦承犯行
    ，態度尚稱良好等一切情狀，量處如主文所示之刑，以示懲
    儆。
四、扣案之使用過注射針筒1 支（經當庭勘驗，針筒內已無殘留
    物），係被告所有，並供本案犯行所用之物，業據被告供明
    在卷，爰依刑法第38條第1 項第2 款之規定宣告沒收。
據上論斷，應依刑事訴訟法第273 條之1 第1 項、第299 條第1
項前段，毒品危害防制條例第10條第1 項、第18條第1 項前段，
刑法第11條前段、第47條第1 項、第62條前段、第38條第1 項第
2款，判決如主文。
本案經檢察官蔡啟文到庭執行職務。
中    華    民    國    97    年     8    月    28    日
                  刑事第二庭法  官   吳祚丞
以上正本證明與原本無異。
如不服本判決應於送達後10日內，向本院提出上訴書狀。其未敘
述上訴理由者，應於上訴期間屆滿後20日內向本院補提理由書狀
（均須按他造當事人之人數附繕本）。
                             書記官  方蘭芬
中    華    民    國    97    年     8    月    28    日
附錄本案論罪科刑法條：
毒品危害防制條例第10條第1項
施用第一級毒品者，處 6 月以上 5 年以下有期徒刑。


司法院資訊處製作；財團法人民間司法改革基金會備份。
